---
title: "Contrôle de Qualité – Base de Données FASO RAM"
subtitle: "Résistance aux antibiotiques à l'interface homme/animal/environnement – Burkina Faso"
author: "GANAME Guemilatou"
date: "`r format(Sys.time(), '%d %B %Y à %H:%M')`"
output:
  html_document:
    toc: true
    toc_depth: 3
    toc_float: true
    theme: flatly
    highlight: tango
    number_sections: true
    df_print: paged
---

```{r setup, include=FALSE}
knitr::opts_chunk$set(
  echo    = FALSE,
  warning = FALSE,
  message = FALSE,
  fig.width = 9,
  fig.height = 5
)

# ══════════════════════════════════════════════════════════════════════════════
# PACKAGES
# ══════════════════════════════════════════════════════════════════════════════
pkgs <- c("readxl", "dplyr", "tidyr", "lubridate", "stringr",
          "knitr", "kableExtra", "ggplot2", "openxlsx",
          "janitor", "purrr")
invisible(lapply(pkgs, function(p) {
  if (!requireNamespace(p, quietly = TRUE))
    install.packages(p, repos = "https://cloud.r-project.org")
  library(p, character.only = TRUE)
}))

# ══════════════════════════════════════════════════════════════════════════════
# PARAMÈTRES GLOBAUX
# ══════════════════════════════════════════════════════════════════════════════
FICHIER  <- "BDD_FASO_RAM_RESAISIE.xlsx"
DATE_MIN <- as.Date("2023-01-01")
DATE_MAX <- Sys.Date()
AGE_MIN  <- 0
AGE_MAX  <- 120
ROUGE    <- "#C0392B"
VERT     <- "#27AE60"
ORANGE   <- "#E67E22"
BLEU     <- "#2980B9"

# ══════════════════════════════════════════════════════════════════════════════
# CHARGEMENT DES DONNÉES
# ══════════════════════════════════════════════════════════════════════════════
main <- read_excel(FICHIER, sheet = "FASO_RAM_RESAISIE", guess_max = 2000)
como <- read_excel(FICHIER, sheet = "Comorbidite")
atb  <- read_excel(FICHIER, sheet = "ATB")
med  <- read_excel(FICHIER, sheet = "medicament")

main_clean <- main %>% clean_names()

# ══════════════════════════════════════════════════════════════════════════════
# JOURNAL GLOBAL DES ANOMALIES
# ══════════════════════════════════════════════════════════════════════════════
# Structure enrichie :
#   ID_anomalie | Feuille | Variable | Type_erreur | N_obs |
#   Degre_impact | Details | IDs | Correction_proposee
# ──────────────────────────────────────────────────────────────────────────────
journal <- list()
anomalie_id <- 0L   # compteur auto-incrémenté

log_issue <- function(feuille,
                      variable,
                      type_erreur,
                      n_obs,
                      details         = "",
                      ids             = NA,
                      degre           = NULL,   # "Critique" | "Majeur" | "Mineur"
                      correction      = "") {

  anomalie_id <<- anomalie_id + 1L

  # Degré automatique si non fourni
  if (is.null(degre)) {
    degre <- dplyr::case_when(
      grepl("manquant|doublon|Doublon",      type_erreur, ignore.case = TRUE) & n_obs > 50 ~ "Critique",
      grepl("manquant|doublon|Doublon",      type_erreur, ignore.case = TRUE) & n_obs > 0  ~ "Majeur",
      grepl("aberrant|incohérence|Incohérence|hors plage|format", type_erreur, ignore.case = TRUE) ~ "Majeur",
      grepl("inattendu|orphelin",            type_erreur, ignore.case = TRUE) ~ "Mineur",
      n_obs == 0                                                               ~ "Aucun",
      TRUE                                                                     ~ "Mineur"
    )
  }

  journal[[length(journal) + 1]] <<- data.frame(
    ID_anomalie         = sprintf("ANO-%03d", anomalie_id),
    Feuille             = feuille,
    Variable            = variable,
    Type_erreur         = type_erreur,
    N_obs               = n_obs,
    Degre_impact        = degre,
    Details             = details,
    IDs                 = if (all(is.na(ids))) NA_character_
                          else paste(head(ids, 20), collapse = ", "),
    Correction_proposee = correction,
    stringsAsFactors    = FALSE
  )
}

flag_col <- function(n) if (n == 0) VERT else if (n <= 10) ORANGE else ROUGE
```

---

# Vue d'ensemble de la base

```{r vue_ensemble}
resume <- tibble(
  Feuille      = c("FASO_RAM_RESAISIE", "Comorbidite", "ATB", "medicament"),
  Observations = c(nrow(main), nrow(como), nrow(atb), nrow(med)),
  Variables    = c(ncol(main), ncol(como), ncol(atb), ncol(med))
)

kable(resume,
      caption = "Dimensions des quatre feuilles de la base FASO RAM",
      align = "lrr") %>%
  kable_styling(bootstrap_options = c("striped", "hover", "condensed"),
                full_width = FALSE) %>%
  column_spec(1, bold = TRUE)
```

---

# Feuille principale : FASO_RAM_RESAISIE {.tabset}

## 1.1 Données manquantes

```{r manquants_main}
vars_cles <- c(
  "P0.Initiale du prénom :",
  "P1. Initiale du nom :",
  "P4. Date d\u2019inclusion dans l\u2019\u00e9tude (jj/mm/aaaa)",
  "P5. Date d\u2019hospitalisation dans le site d\u2019\u00e9tude (jj/mm/aaaa) :",
  "P6. Sexe",
  "P6.1. Date de naissance",
  "P7. Age",
  "P8. Niveau d\u2019Education",
  "P9. Profession",
  "P15. Avez-vous pris des antibiotiques au cours des 2 derni\u00e8res semaines ?",
  "P22. Ville",
  "P24. Cadre",
  "P25. Type d\u2019habitat",
  "P33. Quel type de toilettes utilisez vous ?",
  "P34. Utilisez-vous du savon pour le lavage des mains apr\u00e8s \u00eatre all\u00e9 aux latrines ?",
  "P35. Utilisez-vous du savon pour le lavage des mains avant de manger ?",
  "P52. Avez vous des animaux?",
  "P68. Pr\u00e9l\u00e8vement effectuer",
  "P72. R\u00e9sultat culture"
)
vars_cles_exist <- vars_cles[vars_cles %in% names(main)]

miss_main <- main %>%
  select(all_of(vars_cles_exist)) %>%
  summarise(across(everything(), ~sum(is.na(.)))) %>%
  pivot_longer(everything(), names_to = "Variable", values_to = "N_manquants") %>%
  mutate(Pct = round(N_manquants / nrow(main) * 100, 1)) %>%
  arrange(desc(N_manquants))

miss_main %>% filter(N_manquants > 0) %>%
  pwalk(~log_issue(
    feuille    = "FASO_RAM_RESAISIE",
    variable   = ..1,
    type_erreur= "Valeur manquante",
    n_obs      = ..2,
    details    = paste0(..3, "% manquant"),
    correction = "Compléter via le CRF papier ou contacter l'enquêteur responsable du site"
  ))

miss_main %>%
  mutate(
    Variable = str_trunc(Variable, 55),
    Statut   = case_when(
      N_manquants == 0 ~ "\u2714 Complet",
      Pct <= 5         ~ "\u26a0 < 5 %",
      Pct <= 20        ~ "\u26a0 5\u201320 %",
      TRUE             ~ "\u2716 > 20 %"
    )
  ) %>%
  kable(caption = "Données manquantes \u2013 variables cl\u00e9s (feuille principale)",
        col.names = c("Variable", "N manquants", "% manquant", "Statut"),
        align = "lrrl") %>%
  kable_styling(bootstrap_options = c("striped","hover","condensed"),
                full_width = FALSE) %>%
  row_spec(which(miss_main$N_manquants > 0 & miss_main$Pct > 20),
           color = "white", background = ROUGE) %>%
  row_spec(which(miss_main$N_manquants > 0 & miss_main$Pct <= 20),
           background = "#FFF3CD")
```

```{r plot_manquants, fig.height=6}
miss_plot <- miss_main %>%
  filter(N_manquants > 0) %>%
  mutate(Variable = str_trunc(Variable, 45),
         Couleur  = case_when(Pct > 20 ~ ROUGE, Pct > 5 ~ ORANGE, TRUE ~ VERT))

if (nrow(miss_plot) > 0) {
  ggplot(miss_plot, aes(x = reorder(Variable, Pct), y = Pct, fill = Couleur)) +
    geom_col() +
    scale_fill_identity() +
    coord_flip() +
    labs(title = "Taux de données manquantes \u2013 variables cl\u00e9s",
         x = NULL, y = "% manquant") +
    theme_minimal(base_size = 11) +
    geom_hline(yintercept = c(5, 20), linetype = "dashed", colour = "grey50")
} else {
  cat("Aucune donnée manquante détectée sur les variables clés.")
}
```

## 1.2 Doublons

```{r doublons}
# ── Doublons sur Identifiant participant ──────────────────────────────────────
dup_id <- main %>%
  group_by(`Identifiant participant`) %>%
  filter(n() > 1) %>%
  ungroup()

n_dup    <- nrow(dup_id)
ids_dup  <- unique(dup_id$`Identifiant participant`)

if (n_dup > 0)
  log_issue(
    feuille    = "FASO_RAM_RESAISIE",
    variable   = "Identifiant participant",
    type_erreur= "Doublon",
    n_obs      = n_dup,
    details    = paste(length(ids_dup), "identifiant(s) concerné(s)"),
    ids        = ids_dup,
    degre      = "Critique",
    correction = "Identifier la ligne en doublon (comparer toutes les variables), conserver la saisie la plus complète et supprimer l'autre ; si deux patients distincts, corriger l'identifiant erroné"
  )

cat(sprintf("Lignes dupliquées (même Identifiant participant) : %d\n", n_dup))

if (n_dup > 0) {
  dup_id %>%
    select(`Identifiant participant`,
           'P4. Date d\u2019inclusion dans l\u2019\u00e9tude (jj/mm/aaaa)',
           `P6. Sexe`, `P7. Age`) %>%
    arrange(`Identifiant participant`) %>%
    kable(caption = "Lignes dupliquées") %>%
    kable_styling(bootstrap_options = c("striped","hover"), full_width = FALSE)
}

# ── Doublons UUID ─────────────────────────────────────────────────────────────
dup_uuid <- main %>%
  filter(duplicated(`_uuid`) | duplicated(`_uuid`, fromLast = TRUE))
cat(sprintf("Doublons sur _uuid : %d\n", nrow(dup_uuid)))

if (nrow(dup_uuid) > 0)
  log_issue(
    feuille    = "FASO_RAM_RESAISIE",
    variable   = "_uuid",
    type_erreur= "Doublon UUID",
    n_obs      = nrow(dup_uuid),
    degre      = "Critique",
    correction = "Vérifier dans le système de collecte (KoBoToolbox) si la soumission a été envoyée deux fois ; supprimer la soumission dupliquée"
  )
```

## 1.3 Cohérence des dates

```{r dates}
d_inc  <- main[["P4. Date d\u2019inclusion dans l\u2019\u00e9tude (jj/mm/aaaa)"]]
d_hosp <- main[["P5. Date d\u2019hospitalisation dans le site d\u2019\u00e9tude (jj/mm/aaaa) :"]]

# Hors plage
hors_plage <- main %>%
  mutate(d_inc = .data[["P4. Date d\u2019inclusion dans l\u2019\u00e9tude (jj/mm/aaaa)"]]) %>%
  filter(!is.na(d_inc) & (d_inc < DATE_MIN | d_inc > DATE_MAX))

cat(sprintf("Dates d'inclusion hors plage [%s \u2013 %s] : %d\n",
            DATE_MIN, DATE_MAX, nrow(hors_plage)))

if (nrow(hors_plage) > 0)
  log_issue(
    feuille    = "FASO_RAM_RESAISIE",
    variable   = "P4. Date d'inclusion",
    type_erreur= "Date hors plage",
    n_obs      = nrow(hors_plage),
    details    = paste0("Hors [", DATE_MIN, " \u2013 ", DATE_MAX, "]"),
    ids        = hors_plage$`Identifiant participant`,
    correction = "Vérifier la date sur le CRF papier et corriger la saisie ; si la date est réelle, mettre à jour la borne DATE_MIN/DATE_MAX"
  )

# Hospitalisation avant inclusion
incoh_hosp <- main %>%
  filter(!is.na(d_inc) & !is.na(d_hosp) & d_hosp < d_inc)
cat(sprintf("Hospitalisation AVANT inclusion : %d\n", nrow(incoh_hosp)))

if (nrow(incoh_hosp) > 0)
  log_issue(
    feuille    = "FASO_RAM_RESAISIE",
    variable   = "P5. Date hospitalisation",
    type_erreur= "Incohérence temporelle",
    n_obs      = nrow(incoh_hosp),
    details    = "Date hospitalisation < date inclusion",
    ids        = incoh_hosp$`Identifiant participant`,
    correction = "Vérifier les deux dates sur le CRF papier ; si la date d'hospitalisation est postérieure à l'inclusion c'est une erreur de saisie à corriger"
  )

# Récap graphique
main %>%
  mutate(Annee = year(.data[["P4. Date d\u2019inclusion dans l\u2019\u00e9tude (jj/mm/aaaa)"]])) %>%
  count(Annee) %>%
  filter(!is.na(Annee)) %>%
  ggplot(aes(x = factor(Annee), y = n, fill = factor(Annee))) +
  geom_col(show.legend = FALSE) +
  scale_fill_brewer(palette = "Set2") +
  labs(title = "Distribution des inclusions par année",
       x = "Année", y = "N inclusions") +
  theme_minimal()
```

## 1.4 Valeurs aberrantes – Age

```{r age}
age_col  <- main[["P7. Age"]]
age_stat <- summary(age_col)
cat("Statistiques de l'âge :\n")
print(age_stat)

# Âges aberrants
age_ab <- main %>%
  filter(!is.na(`P7. Age`) & (`P7. Age` < AGE_MIN | `P7. Age` > AGE_MAX))
cat(sprintf("\nÂges hors plage [%d \u2013 %d] : %d observation(s)\n",
            AGE_MIN, AGE_MAX, nrow(age_ab)))

if (nrow(age_ab) > 0) {
  log_issue(
    feuille    = "FASO_RAM_RESAISIE",
    variable   = "P7. Age",
    type_erreur= "Valeur aberrante",
    n_obs      = nrow(age_ab),
    details    = paste("Ages:", paste(age_ab$`P7. Age`, collapse = ", ")),
    ids        = age_ab$`Identifiant participant`,
    correction = "Recalculer l'âge depuis la date de naissance (P6.1) ; si incohérent, vérifier le CRF papier et corriger"
  )
  age_ab %>%
    select(`Identifiant participant`, `P7. Age`, `P6.1. Date de naissance`) %>%
    kable(caption = "\u00c2ges aberrants") %>%
    kable_styling(bootstrap_options = c("striped","hover"), full_width = FALSE)
}

ggplot(main %>% filter(!is.na(`P7. Age`) & `P7. Age` <= AGE_MAX),
       aes(x = `P7. Age`)) +
  geom_histogram(binwidth = 5, fill = BLEU, colour = "white") +
  labs(title = "Distribution de l'\u00e2ge (valeurs \u2264 120 ans)",
       x = "\u00c2ge (ann\u00e9es)", y = "Effectif") +
  theme_minimal()
```

## 1.5 Contrôle Sexe

```{r sexe}
# ── Valeurs attendues strictes selon le formulaire CRF : Homme / Femme ────────
val_att_sexe <- c("Homme", "Femme")

sexe_tab <- main %>%
  count(`P6. Sexe`, name = "N") %>%
  mutate(
    Pct    = round(N / sum(N) * 100, 1),
    Statut = if_else(`P6. Sexe` %in% val_att_sexe | is.na(`P6. Sexe`),
                     "\u2714 Attendu", "\u2716 Inattendu")
  )

# Lignes avec valeur inattendue (ni "Homme", ni "Femme", ni NA)
sexe_invalide <- main %>%
  filter(!is.na(`P6. Sexe`) & !`P6. Sexe` %in% val_att_sexe)

# Lignes avec valeur manquante
sexe_manquant <- main %>%
  filter(is.na(`P6. Sexe`))

if (nrow(sexe_invalide) > 0)
  log_issue(
    feuille    = "FASO_RAM_RESAISIE",
    variable   = "P6. Sexe",
    type_erreur= "Valeur inattendue",
    n_obs      = nrow(sexe_invalide),
    details    = paste("Valeurs observées :", paste(unique(sexe_invalide$`P6. Sexe`), collapse = ", "),
                       "| Valeurs attendues : Homme / Femme"),
    ids        = sexe_invalide$`Identifiant participant`,
    degre      = "Majeur",
    correction = paste0(
      "Remplacer les valeurs erronées par 'Homme' ou 'Femme' après vérification sur le CRF papier.",
      " Corrections suggérées : 'Masculin' \u2192 'Homme', 'F\u00e9minin' \u2192 'Femme',",
      " 'M' \u2192 'Homme', 'F' \u2192 'Femme'."
    )
  )

if (nrow(sexe_manquant) > 0)
  log_issue(
    feuille    = "FASO_RAM_RESAISIE",
    variable   = "P6. Sexe",
    type_erreur= "Valeur manquante",
    n_obs      = nrow(sexe_manquant),
    details    = "Sexe non renseigné",
    ids        = sexe_manquant$`Identifiant participant`,
    correction = "Compléter depuis le CRF papier ou contacter l'enquêteur du site concerné"
  )

# Tableau récapitulatif
sexe_tab %>%
  kable(caption = "R\u00e9partition par sexe (valeurs attendues : Homme / Femme)",
        col.names = c("Sexe", "N", "%", "Statut")) %>%
  kable_styling(bootstrap_options = c("striped","hover"), full_width = FALSE) %>%
  row_spec(which(!sexe_tab$`P6. Sexe` %in% val_att_sexe & !is.na(sexe_tab$`P6. Sexe`)),
           color = "white", background = ROUGE)

# Détail des valeurs invalides
if (nrow(sexe_invalide) > 0) {
  cat("\n\nDétail des enregistrements avec valeur de sexe inattendue :\n")
  sexe_invalide %>%
    select(`Identifiant participant`, `P6. Sexe`, `P7. Age`) %>%
    kable(caption = "Valeurs de sexe invalides") %>%
    kable_styling(bootstrap_options = c("striped","hover"), full_width = FALSE) %>%
    row_spec(seq_len(nrow(sexe_invalide)), color = "white", background = ROUGE)
}

# Graphique
ggplot(sexe_tab %>% filter(!is.na(`P6. Sexe`)),
       aes(x = `P6. Sexe`, y = N,
           fill = if_else(`P6. Sexe` %in% val_att_sexe, "Attendu", "Inattendu"))) +
  geom_col(show.legend = TRUE) +
  scale_fill_manual(values = c("Attendu" = BLEU, "Inattendu" = ROUGE),
                    name = "Statut") +
  geom_text(aes(label = paste0(N, " (", Pct, "%)")), vjust = -0.4) +
  labs(title = "R\u00e9partition par sexe",
       subtitle = "Valeurs attendues selon le CRF : Homme / Femme",
       x = NULL, y = "Effectif") +
  theme_minimal()
```

## 1.6 Confrontation Identifiant Participant vs Identifiant Inclusion

```{r confrontation_identifiants}
# ══════════════════════════════════════════════════════════════════════════════
# CONTRÔLE 1 : Concordance entre les deux colonnes identifiant
# ══════════════════════════════════════════════════════════════════════════════

col_part  <- "Identifiant participant"
col_incl  <- "Identifiant inclusion"

# Vérifier que les deux colonnes existent
cols_presentes <- intersect(c(col_part, col_incl), names(main))

if (length(cols_presentes) < 2) {
  cat(sprintf(
    "\u26a0 Colonne(s) absente(s) de la feuille : %s\n",
    paste(setdiff(c(col_part, col_incl), cols_presentes), collapse = ", ")
  ))
} else {

  # Comparer après homogénéisation (trim + lowercase)
  concordance <- main %>%
    mutate(
      id_part_std = str_trim(as.character(.data[[col_part]])),
      id_incl_std = str_trim(as.character(.data[[col_incl]])),
      Concordant  = case_when(
        is.na(id_part_std) | is.na(id_incl_std) ~ "NA dans l'un des deux",
        id_part_std == id_incl_std               ~ "Concordant",
        TRUE                                     ~ "Discordant"
      )
    )

  discordants <- concordance %>% filter(Concordant == "Discordant")
  na_ids      <- concordance %>% filter(Concordant == "NA dans l'un des deux")

  # Résumé tabulaire
  concordance %>%
    count(Concordant, name = "N") %>%
    mutate(Pct = round(N / sum(N) * 100, 1)) %>%
    kable(caption = "Concordance Identifiant participant vs Identifiant inclusion",
          col.names = c("Statut", "N", "%")) %>%
    kable_styling(bootstrap_options = c("striped","hover"), full_width = FALSE) %>%
    row_spec(which(concordance %>% count(Concordant) %>% pull(Concordant) == "Discordant"),
             color = "white", background = ROUGE)

  cat(sprintf("\nPaires discordantes         : %d\n", nrow(discordants)))
  cat(sprintf("NA dans l'un ou l'autre    : %d\n",   nrow(na_ids)))

  # Log discordances
  if (nrow(discordants) > 0) {
    log_issue(
      feuille    = "FASO_RAM_RESAISIE",
      variable   = "Identifiant participant / Identifiant inclusion",
      type_erreur= "Discordance entre identifiants",
      n_obs      = nrow(discordants),
      details    = paste0(
        "Les deux colonnes sont différentes sur ", nrow(discordants), " ligne(s). ",
        "Exemples : ",
        paste(head(paste0(discordants[[col_part]], " \u2260 ", discordants[[col_incl]]), 5),
              collapse = " | ")
      ),
      ids        = discordants[[col_part]],
      degre      = "Critique",
      correction = paste0(
        "Vérifier sur le CRF papier lequel des deux identifiants est le bon. ",
        "En principe 'Identifiant participant' (saisi sur le terrain) fait foi ; ",
        "corriger 'Identifiant inclusion' en conséquence, ou inversement selon la procédure d'\u00e9tude."
      )
    )

    discordants %>%
      select(all_of(col_part), all_of(col_incl),
             `P6. Sexe`, `P7. Age`,
             'P4. Date d\u2019inclusion dans l\u2019\u00e9tude (jj/mm/aaaa)') %>%
      kable(caption = "Lignes avec identifiants discordants") %>%
      kable_styling(bootstrap_options = c("striped","hover"), full_width = FALSE) %>%
      row_spec(seq_len(nrow(discordants)), color = "white", background = ROUGE)
  }

  # Log NA
  if (nrow(na_ids) > 0) {
    log_issue(
      feuille    = "FASO_RAM_RESAISIE",
      variable   = "Identifiant participant / Identifiant inclusion",
      type_erreur= "NA dans l'un des identifiants",
      n_obs      = nrow(na_ids),
      details    = paste0(nrow(na_ids), " ligne(s) avec au moins un identifiant manquant"),
      ids        = na_ids[[col_part]],
      degre      = "Critique",
      correction = "Compléter l'identifiant manquant depuis le registre de l'\u00e9tude ou le CRF papier"
    )
  }
}
```

## 1.7 Format de l'Identifiant Participant

```{r format_identifiant}
# ══════════════════════════════════════════════════════════════════════════════
# CONTRÔLE 2 : Homogénéité du format de l'Identifiant participant
# ══════════════════════════════════════════════════════════════════════════════
#
# Stratégie :
#   1. Détecter le format dominant (ex. "numérique pur", "4 chiffres", etc.)
#   2. Signaler toute valeur qui ne suit pas ce format dominant
# ══════════════════════════════════════════════════════════════════════════════

ids_raw <- main[[col_part]]

# Classifier chaque identifiant
classer_format <- function(x) {
  x <- as.character(x)
  dplyr::case_when(
    is.na(x) | x == "NA"                    ~ "Manquant",
    grepl("^[0-9]+$", x)                    ~ paste0("Numérique (", nchar(x), " chiffre(s))"),
    grepl("^[A-Z]{2}[0-9]+$", x)            ~ "Alphanumérique (XX + chiffres)",
    grepl("^[0-9]+[A-Za-z]+$", x)           ~ "Numérique + lettres",
    grepl("^[A-Za-z]+$", x)                 ~ "Lettres uniquement",
    grepl("\\s", x)                         ~ "Contient des espaces",
    TRUE                                     ~ "Format autre"
  )
}

format_ids <- tibble(
  ID     = ids_raw,
  Format = sapply(ids_raw, classer_format)
)

format_resume <- format_ids %>%
  count(Format, name = "N") %>%
  mutate(Pct = round(N / sum(N) * 100, 1)) %>%
  arrange(desc(N))

kable(format_resume,
      caption = "Distribution des formats d'Identifiant participant",
      col.names = c("Format détecté", "N", "%")) %>%
  kable_styling(bootstrap_options = c("striped","hover"), full_width = FALSE)

# Format dominant
format_dominant <- format_resume$Format[1]
cat(sprintf("\nFormat dominant : %s (%d observations, %.1f%%)\n",
            format_dominant, format_resume$N[1], format_resume$Pct[1]))

# Lignes hors format dominant
formats_minoritaires <- format_ids %>%
  filter(Format != format_dominant & Format != "Manquant")

if (nrow(formats_minoritaires) > 0) {
  cat(sprintf("Identifiants avec format différent du format dominant : %d\n",
              nrow(formats_minoritaires)))

  log_issue(
    feuille    = "FASO_RAM_RESAISIE",
    variable   = "Identifiant participant",
    type_erreur= "Format d'identifiant hétérogène",
    n_obs      = nrow(formats_minoritaires),
    details    = paste0(
      "Format dominant : '", format_dominant, "'. ",
      "Autres formats détectés : ",
      paste(
        unique(paste0(formats_minoritaires$Format, " (ex. : ", formats_minoritaires$ID, ")")),
        collapse = " | "
      )
    ),
    ids        = formats_minoritaires$ID,
    degre      = "Majeur",
    correction = paste0(
      "Standardiser tous les identifiants au format dominant '", format_dominant, "'. ",
      "Vérifier chaque cas avec le registre d'\u00e9tude et corriger la saisie ",
      "(ex. : supprimer les espaces, compléter avec des zéros non significatifs, ",
      "retirer les préfixes/suffixes alphanumériques si non prévus par le protocole)."
    )
  )

  main %>%
    filter(.data[[col_part]] %in% formats_minoritaires$ID) %>%
    select(all_of(col_part), `P6. Sexe`, `P7. Age`,
          `P4. Date d’inclusion dans l’étude (jj/mm/aaaa)`) %>%
    left_join(formats_minoritaires, by = c("Identifiant participant" = "ID")) %>%
    kable(caption = "Identifiants hors format dominant") %>%
    kable_styling(bootstrap_options = c("striped","hover"), full_width = FALSE) %>%
    row_spec(seq_len(nrow(formats_minoritaires)), background = "#FFF3CD")

} else {
  cat("\u2714 Tous les identifiants respectent le format dominant.\n")
}

# Graphique
ggplot(format_resume, aes(x = reorder(Format, N), y = N,
                          fill = Format == format_dominant)) +
  geom_col(show.legend = FALSE) +
  scale_fill_manual(values = c("TRUE" = VERT, "FALSE" = ROUGE)) +
  coord_flip() +
  labs(title = "Distribution des formats d'Identifiant participant",
       subtitle = paste0("Format attendu (dominant) : ", format_dominant),
       x = NULL, y = "Effectif") +
  theme_minimal()
```

## 1.8 Incohérences logiques

```{r incoherences}
incoherences <- list()

# ATB Oui mais pas de médicament dans feuille medicament
atb_oui_ids <- main %>%
  filter('P15. Avez-vous pris des antibiotiques au cours des 2 derni\u00e8res semaines ?' == "Oui") %>%
  pull(`_index`)
med_parents     <- unique(med$`_parent_index`)
atb_sans_med    <- setdiff(atb_oui_ids, med_parents)

if (length(atb_sans_med) > 0)
  log_issue(
    feuille    = "FASO_RAM_RESAISIE / medicament",
    variable   = "P15 \u2013 ATB 2 semaines",
    type_erreur= "Incohérence : Oui mais aucun médicament renseigné",
    n_obs      = length(atb_sans_med),
    ids        = atb_sans_med,
    correction = "Compléter la feuille 'medicament' pour ces patients ou vérifier si la réponse P15 est erronée"
  )
incoherences[["ATB oui sans médicament"]] <- length(atb_sans_med)

# Comorbidité déclarée mais aucune ligne dans Comorbidite
comorb_oui_ids <- main %>%
  filter('P10. Avez-vous eu des ant\u00e9c\u00e9dents m\u00e9dicaux ou des comorbidités dans les 6 derniers mois ?' == "Oui") %>%
  pull(`_index`)
como_parents        <- unique(como$`_parent_index`)
comorb_sans_detail  <- setdiff(comorb_oui_ids, como_parents)

if (length(comorb_sans_detail) > 0)
  log_issue(
    feuille    = "FASO_RAM_RESAISIE / Comorbidite",
    variable   = "P10 \u2013 Comorbidité",
    type_erreur= "Incohérence : Oui mais aucune comorbidité renseignée",
    n_obs      = length(comorb_sans_detail),
    ids        = comorb_sans_detail,
    correction = "Compléter la feuille 'Comorbidite' pour ces patients, ou corriger la réponse P10 à 'Non'"
  )
incoherences[["Comorbidité oui sans détail"]] <- length(comorb_sans_detail)

# Culture positive mais aucun micro-organisme renseigné
cult_pos <- main %>%
  filter('P72. R\u00e9sultat culture' == "Positif" &
           is.na('P74. Nombre de micro-organismes isol\u00e9s'))

if (nrow(cult_pos) > 0)
  log_issue(
    feuille    = "FASO_RAM_RESAISIE",
    variable   = "P72/P74 Culture",
    type_erreur= "Incohérence : Culture positive sans micro-organisme",
    n_obs      = nrow(cult_pos),
    ids        = cult_pos$`Identifiant participant`,
    correction = "Compléter le nombre de micro-organismes (P74) et renseigner la feuille ATB correspondante"
  )
incoherences[["Culture pos. sans micro-org."]] <- nrow(cult_pos)

# Résultat ATB sans parent dans feuille principale
atb_orphelins <- atb %>% filter(!`_parent_index` %in% main$`_index`)
if (nrow(atb_orphelins) > 0)
  log_issue(
    feuille    = "ATB",
    variable   = "_parent_index",
    type_erreur= "Enregistrement orphelin",
    n_obs      = nrow(atb_orphelins),
    correction = "Vérifier si ces lignes ATB correspondent à des patients supprimés ou à des erreurs de liaison ; supprimer ou relier"
  )
incoherences[["ATB sans parent"]] <- nrow(atb_orphelins)

df_inc <- tibble(
  Contrôle  = names(incoherences),
  N_erreurs = unlist(incoherences)
) %>% mutate(Statut = ifelse(N_erreurs == 0, "\u2714 OK", "\u2716 À corriger"))

kable(df_inc,
      caption = "Résumé des incohérences logiques",
      col.names = c("Contrôle", "N erreurs", "Statut")) %>%
  kable_styling(bootstrap_options = c("striped","hover"), full_width = FALSE) %>%
  row_spec(which(df_inc$N_erreurs > 0), color = "white", background = ROUGE)
```

---

# Feuille Comorbidite {.tabset}

## 2.1 Données manquantes

```{r como_miss}
vars_como      <- c("P11. CONDITION", "P12. Date de debut", "P13. En cours (O/N)")
miss_como <- como %>%
  select(all_of(vars_como)) %>%
  summarise(across(everything(), ~sum(is.na(.)))) %>%
  pivot_longer(everything(), names_to = "Variable", values_to = "N_manquants") %>%
  mutate(Pct = round(N_manquants / nrow(como) * 100, 1))

miss_como %>% filter(N_manquants > 0) %>%
  pwalk(~log_issue(
    feuille    = "Comorbidite",
    variable   = ..1,
    type_erreur= "Valeur manquante",
    n_obs      = ..2,
    details    = paste0(..3, "%"),
    correction = "Compléter depuis le CRF papier correspondant à la ligne concernée"
  ))

kable(miss_como,
      caption = "Données manquantes \u2013 Comorbidite",
      col.names = c("Variable", "N manquants", "%")) %>%
  kable_styling(bootstrap_options = c("striped","hover"), full_width = FALSE)
```

## 2.2 Cohérence des dates

```{r como_dates}
como <- como %>%
  mutate(
    date_debut = as.Date(`P12. Date de debut`),
    date_fin   = as.Date(`P14. Date de Fin`)
  )

# Fin avant début
como_incoh <- como %>%
  filter(!is.na(date_debut) & !is.na(date_fin) & date_fin < date_debut)
cat(sprintf("Dates fin < dates début : %d\n", nrow(como_incoh)))

if (nrow(como_incoh) > 0)
  log_issue(
    feuille    = "Comorbidite",
    variable   = "P12/P14 Dates",
    type_erreur= "Date fin < date début",
    n_obs      = nrow(como_incoh),
    correction = "Vérifier et corriger les dates sur le CRF papier ; si la comorbidité est toujours en cours, mettre P13 = 'Non' et laisser la date de fin vide"
  )

# En cours = Non mais pas de date de fin
en_cours_non_sans_fin <- como %>%
  filter(`P13. En cours (O/N)` == "Non" & is.na(date_fin))
cat(sprintf("En cours = Non mais date fin manquante : %d\n", nrow(en_cours_non_sans_fin)))

if (nrow(en_cours_non_sans_fin) > 0)
  log_issue(
    feuille    = "Comorbidite",
    variable   = "P13/P14 En cours vs date fin",
    type_erreur= "En cours = Non sans date fin",
    n_obs      = nrow(en_cours_non_sans_fin),
    correction = "Renseigner la date de fin (P14) pour ces comorbidités déclarées terminées"
  )

como %>%
  count(`P13. En cours (O/N)`, name = "N") %>%
  kable(caption = "Distribution 'En cours'") %>%
  kable_styling(bootstrap_options = c("striped","hover"), full_width = FALSE)
```

---

# Feuille ATB (Antibiogramme) {.tabset}

## 3.1 Données manquantes

```{r atb_miss}
vars_atb_cles <- c(
  "P77. Num\u00e9ro d\u2019isolat",
  "P78. Choisir un des germes isol\u00e9s pr\u00e9c\u00e9demment",
  "P79. Ampicilline",
  "P85. C\u00e9fotaxime",
  "P86. Ceftazidime",
  "P87. Ertap\u00e9n\u00e8me",
  "P88. Imip\u00e9n\u00e8me"
)
vars_atb_exist <- vars_atb_cles[vars_atb_cles %in% names(atb)]

miss_atb <- atb %>%
  select(all_of(vars_atb_exist)) %>%
  summarise(across(everything(), ~sum(is.na(.)))) %>%
  pivot_longer(everything(), names_to = "Variable", values_to = "N_manquants") %>%
  mutate(Pct = round(N_manquants / nrow(atb) * 100, 1))

miss_atb %>% filter(N_manquants > 0) %>%
  pwalk(~log_issue(
    feuille    = "ATB",
    variable   = ..1,
    type_erreur= "Valeur manquante",
    n_obs      = ..2,
    details    = paste0(..3, "%"),
    correction = "Compléter le résultat d'antibiogramme depuis le registre du laboratoire"
  ))

kable(miss_atb,
      caption = "Données manquantes \u2013 ATB",
      col.names = c("Variable", "N manquants", "%")) %>%
  kable_styling(bootstrap_options = c("striped","hover"), full_width = FALSE)
```

## 3.2 Valeurs attendues des résistances

```{r atb_vals}
val_att_atb <- c("Sensible", "Interm\u00e9diare", "R\u00e9sistant", "Indetermin\u00e9")
cols_atb    <- names(atb)[grepl("^P(79|80|81|82|83|84|85|86|87|88|89|90|91|92|93|94|95|96)\\.",
                                names(atb))]

val_inat_atb <- cols_atb %>%
  map_df(function(col) {
    vals <- na.omit(atb[[col]])
    inat <- setdiff(vals, val_att_atb)
    if (length(inat) > 0)
      tibble(Variable = col,
             Valeurs_inattendues = paste(unique(inat), collapse = ", "),
             N = length(inat))
    else
      tibble(Variable = character(), Valeurs_inattendues = character(), N = integer())
  })

if (nrow(val_inat_atb) > 0) {
  val_inat_atb %>%
    pwalk(~log_issue(
      feuille    = "ATB",
      variable   = ..1,
      type_erreur= "Valeur inattendue",
      n_obs      = ..3,
      details    = ..2,
      correction = paste0("Remplacer les valeurs non conformes par une des valeurs attendues : ",
                          paste(val_att_atb, collapse = ", "),
                          ". Vérifier dans le registre du laboratoire.")
    ))
  kable(val_inat_atb,
        caption = "Valeurs inattendues dans les colonnes de résistance") %>%
    kable_styling(bootstrap_options = c("striped","hover"), full_width = FALSE) %>%
    row_spec(seq_len(nrow(val_inat_atb)), background = "#FFF3CD")
} else {
  cat("Toutes les valeurs de résistance sont conformes aux modalités attendues.")
}

# Heatmap résistances
res_pct <- cols_atb %>%
  map_df(function(col) {
    pct_R <- mean(atb[[col]] == "R\u00e9sistant", na.rm = TRUE) * 100
    tibble(Antibiotique = str_remove(col, "^P\\d+\\.\\s*"),
           Pct_Resistant = round(pct_R, 1))
  }) %>%
  arrange(desc(Pct_Resistant))

ggplot(res_pct, aes(x = reorder(Antibiotique, Pct_Resistant),
                    y = Pct_Resistant, fill = Pct_Resistant)) +
  geom_col() +
  scale_fill_gradient(low = VERT, high = ROUGE, name = "% R") +
  coord_flip() +
  labs(title = "Profil de résistance des isolats (%)",
       x = NULL, y = "% Résistant") +
  theme_minimal(base_size = 10)
```

## 3.3 Cohérence germe / phénotype

```{r atb_coherence}
sans_germe <- atb %>%
  filter(is.na('P78. Choisir un des germes isol\u00e9s pr\u00e9c\u00e9demment') &
           is.na('P78.1. Pr\u00e9cisez le nom de ce germe'))

cat(sprintf("Isolats sans germe identifié : %d\n", nrow(sans_germe)))

if (nrow(sans_germe) > 0)
  log_issue(
    feuille    = "ATB",
    variable   = "P78 Germe isol\u00e9",
    type_erreur= "Germe manquant",
    n_obs      = nrow(sans_germe),
    correction = "Compléter l'identification du germe depuis le registre du laboratoire de microbiologie"
  )
```

---

# Feuille Medicament {.tabset}

## 4.1 Données manquantes

```{r med_miss}
vars_med <- c(
  "P16. Nom du m\u00e9dicament",
  "P17. Substance active (DCI)",
  "P18. Date de d\u00e9but (jj/mm/aaaa)",
  "P21. Voie d\u2019administration du m\u00e9dicament"
)
vars_med_exist <- vars_med[vars_med %in% names(med)]

miss_med <- med %>%
  select(all_of(vars_med_exist)) %>%
  summarise(across(everything(), ~sum(is.na(.)))) %>%
  pivot_longer(everything(), names_to = "Variable", values_to = "N_manquants") %>%
  mutate(Pct = round(N_manquants / nrow(med) * 100, 1))

miss_med %>% filter(N_manquants > 0) %>%
  pwalk(~log_issue(
    feuille    = "medicament",
    variable   = ..1,
    type_erreur= "Valeur manquante",
    n_obs      = ..2,
    details    = paste0(..3, "%"),
    correction = "Compléter depuis le CRF papier ou l'ordonnance du patient"
  ))

kable(miss_med,
      caption = "Données manquantes \u2013 Médicaments",
      col.names = c("Variable", "N manquants", "%")) %>%
  kable_styling(bootstrap_options = c("striped","hover"), full_width = FALSE)
```

## 4.2 Cohérence des dates

```{r med_dates}
med <- med %>%
  mutate(
    d_debut = as.Date(`P18. Date de début (jj/mm/aaaa)`, format = "%d/%m/%Y"),
    d_fin   = as.Date(`P20. Date de fin (jj/mm/aaaa)`,   format = "%d/%m/%Y")
  )

med_date_incoh <- med %>%
  filter(!is.na(d_debut) & !is.na(d_fin) & d_fin < d_debut)

cat(sprintf("Date fin < date début (médicament) : %d\n", nrow(med_date_incoh)))

if (nrow(med_date_incoh) > 0)
  log_issue(
    feuille    = "medicament",
    variable   = "P18/P20 Dates",
    type_erreur= "Date fin < date début",
    n_obs      = nrow(med_date_incoh),
    correction = "Vérifier et corriger les dates sur le CRF ou l'ordonnance ; si le traitement est en cours, laisser la date de fin vide"
  )

med %>%
  count('P21. Voie d\u2019administration du m\u00e9dicament', name = "N") %>%
  arrange(desc(N)) %>%
  kable(caption = "Voies d'administration") %>%
  kable_styling(bootstrap_options = c("striped","hover"), full_width = FALSE)
```

---

# Récapitulatif du Contrôle de Qualité

```{r recap}
journal_df <- bind_rows(journal)

if (nrow(journal_df) == 0) {
  cat("\u2714 Aucune anomalie détectée dans l'ensemble de la base.")
} else {

  stats_recap <- journal_df %>%
    group_by(Feuille, Type_erreur) %>%
    summarise(N_obs = sum(N_obs), N_variables = n(), .groups = "drop") %>%
    arrange(Feuille, desc(N_obs))

  kable(stats_recap,
        caption = "Tableau récapitulatif des anomalies détectées",
        col.names = c("Feuille", "Type d'erreur", "N observations", "N variables")) %>%
    kable_styling(bootstrap_options = c("striped","hover","condensed"),
                  full_width = FALSE) %>%
    row_spec(which(stats_recap$N_obs > 100), color = "white", background = ROUGE) %>%
    row_spec(which(stats_recap$N_obs > 0 & stats_recap$N_obs <= 100),
             background = "#FFF3CD")
}

# Score qualité global
total_cellules <- nrow(main) * length(vars_cles_exist) +
                  nrow(como) * 3 +
                  nrow(atb)  * length(cols_atb) +
                  nrow(med)  * 4
total_erreurs  <- if (nrow(journal_df) > 0) sum(journal_df$N_obs) else 0
score_qualite  <- round((1 - total_erreurs / total_cellules) * 100, 1)

cat(sprintf("\n\n\U0001f4ca SCORE DE QUALIT\u00c9 GLOBAL : %.1f%%\n", score_qualite))
cat(sprintf("   Cellules analysées : %d | Anomalies détectées : %d\n",
            total_cellules, total_erreurs))
```

---

# Export du journal de contrôle

```{r export_excel}
wb <- createWorkbook()

# ══════════════════════════════════════════════════════════════════════════════
# Styles communs
# ══════════════════════════════════════════════════════════════════════════════
style_header <- createStyle(
  fontName       = "Arial", fontSize = 11,
  fontColour     = "white", fgFill = "#2C3E50",
  halign         = "CENTER", textDecoration = "bold",
  border         = "Bottom", wrapText = TRUE
)
style_rouge  <- createStyle(fgFill = "#FADBD8")
style_orange <- createStyle(fgFill = "#FDEBD0")
style_vert   <- createStyle(fgFill = "#D5F5E3")
style_rouge_txt <- createStyle(fgFill = "#FADBD8", fontColour = "#922B21",
                               textDecoration = "bold")

# ── Feuille 1 : JOURNAL FINAL COMPLET ─────────────────────────────────────────
# Colonnes exportées (ordre affiché) :
#   ID_anomalie | Feuille | Variable | Type_erreur | N_obs |
#   Degre_impact | Details | IDs | Correction_proposee
# ──────────────────────────────────────────────────────────────────────────────
addWorksheet(wb, "Journal_Final")

if (nrow(journal_df) > 0) {

  journal_export <- journal_df %>%
    select(ID_anomalie, Feuille, Variable, Type_erreur,
           N_obs, Degre_impact, Details, IDs, Correction_proposee) %>%
    arrange(
      factor(Degre_impact, levels = c("Critique", "Majeur", "Mineur", "Aucun")),
      Feuille, desc(N_obs)
    )

  writeData(wb, "Journal_Final", journal_export, startRow = 1)

  # En-tête
  addStyle(wb, "Journal_Final", style_header,
           rows = 1, cols = 1:ncol(journal_export), gridExpand = TRUE)

  # Coloration par degré d'impact
  for (i in seq_len(nrow(journal_export))) {
    s <- switch(journal_export$Degre_impact[i],
                "Critique" = style_rouge_txt,
                "Majeur"   = style_orange,
                "Mineur"   = style_vert,
                NULL)
    if (!is.null(s))
      addStyle(wb, "Journal_Final", s,
               rows = i + 1, cols = 1:ncol(journal_export), gridExpand = TRUE)
  }

  # Largeurs colonnes
  setColWidths(wb, "Journal_Final", cols = 1:ncol(journal_export),
               widths = c(12, 22, 40, 30, 8, 12, 35, 30, 55))

  # Figer l'en-tête
  freezePane(wb, "Journal_Final", firstRow = TRUE)
}

# ── Feuille 2 : Manquants feuille principale ──────────────────────────────────
addWorksheet(wb, "Manquants_Principal")
writeData(wb, "Manquants_Principal", miss_main)
addStyle(wb, "Manquants_Principal",
         createStyle(fontName = "Arial", fontColour = "white", fgFill = "#2980B9",
                     textDecoration = "bold", halign = "CENTER"),
         rows = 1, cols = 1:3, gridExpand = TRUE)
setColWidths(wb, "Manquants_Principal", cols = 1:3, widths = c(60, 15, 15))

# ── Feuille 3 : Doublons ──────────────────────────────────────────────────────
addWorksheet(wb, "Doublons")
if (nrow(dup_id) > 0) {
  writeData(wb, "Doublons",
            dup_id %>%
              select(`Identifiant participant`,
                     'P4. Date d\u2019inclusion dans l\u2019\u00e9tude (jj/mm/aaaa)',
                     `P6. Sexe`, `P7. Age`, `_index`))
  addStyle(wb, "Doublons", style_header, rows = 1, cols = 1:5, gridExpand = TRUE)
  setColWidths(wb, "Doublons", cols = 1:5, widths = c(25, 40, 12, 10, 10))
}

# ── Feuille 4 : Âges aberrants ────────────────────────────────────────────────
addWorksheet(wb, "Ages_aberrants")
if (nrow(age_ab) > 0) {
  writeData(wb, "Ages_aberrants",
            age_ab %>%
              select(`Identifiant participant`, `P7. Age`,
                     `P6.1. Date de naissance`, `P6. Sexe`))
  addStyle(wb, "Ages_aberrants", style_header, rows = 1, cols = 1:4, gridExpand = TRUE)
  setColWidths(wb, "Ages_aberrants", cols = 1:4, widths = c(25, 10, 25, 12))
}

# ── Feuille 5 : Sexe invalide ─────────────────────────────────────────────────
addWorksheet(wb, "Sexe_invalide")
if (nrow(sexe_invalide) > 0) {
  writeData(wb, "Sexe_invalide",
            sexe_invalide %>%
              select(`Identifiant participant`, `P6. Sexe`, `P7. Age`,
                     'P4. Date d\u2019inclusion dans l\u2019\u00e9tude (jj/mm/aaaa)'))
  addStyle(wb, "Sexe_invalide", style_header, rows = 1, cols = 1:4, gridExpand = TRUE)
  addStyle(wb, "Sexe_invalide", style_rouge,
           rows = 2:(nrow(sexe_invalide) + 1), cols = 1:4, gridExpand = TRUE)
  setColWidths(wb, "Sexe_invalide", cols = 1:4, widths = c(25, 15, 10, 40))
}

# ── Feuille 6 : Discordance identifiants ─────────────────────────────────────
addWorksheet(wb, "Discordance_Identifiants")
if (exists("discordants") && nrow(discordants) > 0) {
  disc_export <- discordants %>%
    select(all_of(col_part), all_of(col_incl),
           `P6. Sexe`, `P7. Age`,
           'P4. Date d\u2019inclusion dans l\u2019\u00e9tude (jj/mm/aaaa)')
  writeData(wb, "Discordance_Identifiants", disc_export)
  addStyle(wb, "Discordance_Identifiants", style_header,
           rows = 1, cols = 1:ncol(disc_export), gridExpand = TRUE)
  addStyle(wb, "Discordance_Identifiants", style_rouge,
           rows = 2:(nrow(disc_export) + 1),
           cols = 1:ncol(disc_export), gridExpand = TRUE)
  setColWidths(wb, "Discordance_Identifiants",
               cols = 1:ncol(disc_export), widths = c(25, 25, 12, 10, 40))
}

# ── Feuille 7 : Format identifiant ───────────────────────────────────────────
addWorksheet(wb, "Format_Identifiant")
writeData(wb, "Format_Identifiant", format_resume)
addStyle(wb, "Format_Identifiant", style_header, rows = 1, cols = 1:3, gridExpand = TRUE)
setColWidths(wb, "Format_Identifiant", cols = 1:3, widths = c(40, 10, 10))
if (exists("formats_minoritaires") && nrow(formats_minoritaires) > 0) {
  writeData(wb, "Format_Identifiant",
            formats_minoritaires %>% rename(`Identifiant` = ID),
            startRow = nrow(format_resume) + 4)
}

# ── Feuille 8 : Résistances ATB ───────────────────────────────────────────────
addWorksheet(wb, "Resistances_ATB")
writeData(wb, "Resistances_ATB", res_pct)
addStyle(wb, "Resistances_ATB",
         createStyle(fontName = "Arial", fontColour = "white", fgFill = "#C0392B",
                     textDecoration = "bold"),
         rows = 1, cols = 1:2, gridExpand = TRUE)
setColWidths(wb, "Resistances_ATB", cols = 1:2, widths = c(40, 20))

# ── Feuille 9 : Récapitulatif global ──────────────────────────────────────────
addWorksheet(wb, "Recapitulatif")
recap_data <- tibble(
  Indicateur = c(
    "Date du contrôle",
    "Feuille principale (N lignes)",
    "Feuille Comorbidite (N lignes)",
    "Feuille ATB (N lignes)",
    "Feuille Medicament (N lignes)",
    "Score qualité global (%)",
    "Total anomalies enregistrées",
    "dont Critiques",
    "dont Majeures",
    "dont Mineures",
    "Doublons identifiant participant",
    "Sexe invalide",
    "Discordance identifiants"
  ),
  Valeur = c(
    as.character(Sys.time()),
    nrow(main), nrow(como), nrow(atb), nrow(med),
    score_qualite,
    nrow(journal_df),
    if (nrow(journal_df) > 0) sum(journal_df$Degre_impact == "Critique", na.rm = TRUE) else 0,
    if (nrow(journal_df) > 0) sum(journal_df$Degre_impact == "Majeur",   na.rm = TRUE) else 0,
    if (nrow(journal_df) > 0) sum(journal_df$Degre_impact == "Mineur",   na.rm = TRUE) else 0,
    nrow(dup_id),
    nrow(sexe_invalide),
    if (exists("discordants")) nrow(discordants) else 0
  )
)
writeData(wb, "Recapitulatif", recap_data)
addStyle(wb, "Recapitulatif",
         createStyle(fontName = "Arial", fontColour = "white", fgFill = "#2C3E50",
                     textDecoration = "bold"),
         rows = 1, cols = 1:2, gridExpand = TRUE)
setColWidths(wb, "Recapitulatif", cols = 1:2, widths = c(40, 30))

# ── Sauvegarde ────────────────────────────────────────────────────────────────
fichier_sortie <- paste0("Journal_CQ_FASO_RAM_", format(Sys.Date(), "%Y%m%d"), ".xlsx")
saveWorkbook(wb, fichier_sortie, overwrite = TRUE)
cat(sprintf("\u2714 Journal exporté : %s\n", fichier_sortie))
```

---
