---
title: "Nettoyage de la Base de Données FASO RAM"
subtitle: "Résistance aux antibiotiques à l'interface homme/animal/environnement – Burkina Faso"
author: "GANAME Guemilatou"
date: "`r format(Sys.time(), '%d %B %Y à %H:%M')`"
output:
  html_document:
    toc: true
    toc_depth: 3
    toc_float: true
    theme: flatly
    highlight: tango
    number_sections: true
    df_print: paged
---

```{r setup, include=FALSE}
knitr::opts_chunk$set(echo = FALSE, warning = FALSE, message = FALSE,
                      fig.width = 9, fig.height = 5)

pkgs <- c("readxl","dplyr","tidyr","stringr","knitr","kableExtra","openxlsx")
invisible(lapply(pkgs, function(p){
  if (!requireNamespace(p, quietly=TRUE))
    install.packages(p, repos="https://cloud.r-project.org")
  library(p, character.only=TRUE)
}))

FICHIER  <- "BDD_FASO_RAM_RESAISIE.xlsx"
AGE_MIN  <- 0 ; AGE_MAX <- 120
col_part <- "Identifiant participant"
col_incl <- "Identifiant inclusion"
ROUGE  <- "#C0392B" ; ORANGE <- "#E67E22"
VERT   <- "#27AE60" ; BLEU   <- "#2980B9"

# Chargement ──────────────────────────────────────────────────────────────────
main_raw <- read_excel(FICHIER, sheet="FASO_RAM_RESAISIE", guess_max=2000)
como_raw <- read_excel(FICHIER, sheet="Comorbidite")
atb_raw  <- read_excel(FICHIER, sheet="ATB")
med_raw  <- read_excel(FICHIER, sheet="medicament")
main <- main_raw ; como <- como_raw ; atb <- atb_raw ; med <- med_raw

# Journal ─────────────────────────────────────────────────────────────────────
journal <- list()
log_op <- function(feuille, id, variable, operation,
                   valeur_avant="", valeur_apres="", motif="") {
  for (i in seq_along(id))
    journal[[length(journal)+1]] <<- data.frame(
      Feuille=feuille, Identifiant=as.character(id[i]),
      Variable=variable, Operation=operation,
      Valeur_avant=as.character(valeur_avant[min(i,length(valeur_avant))]),
      Valeur_apres=as.character(valeur_apres[min(i,length(valeur_apres))]),
      Motif=motif, stringsAsFactors=FALSE)
}

# Fonction conversion date Excel ──────────────────────────────────────────────
conv_date_xl <- function(x) {
  sapply(x, function(v) {
    if (is.na(v)) return(NA_character_)
    if (inherits(v,"Date")||inherits(v,"POSIXct"))
      return(format(as.Date(v),"%d/%m/%Y"))
    n <- suppressWarnings(as.numeric(v))
    if (!is.na(n) && n>=20000 && n<=60000) {
      d <- tryCatch(as.Date(n, origin="1899-12-30"), error=function(e) NA)
      if (!is.na(d)) return(format(d,"%d/%m/%Y"))
    }
    as.character(v)
  }, USE.NAMES=FALSE)
}

appliquer_conv_dates <- function(df, feuille, cols) {
  for (col in cols[cols %in% names(df)]) {
    av <- as.character(df[[col]])
    df[[col]] <- conv_date_xl(df[[col]])
    ap <- as.character(df[[col]])
    idx <- which(!is.na(av) & av!=ap)
    if (length(idx)>0)
      log_op(feuille,
             if(col_part %in% names(df)) df[[col_part]][idx]
             else if("_parent_index" %in% names(df))
               as.character(df[["_parent_index"]][idx])
             else as.character(idx),
             col, "Conversion date Excel → JJ/MM/AAAA",
             av[idx], ap[idx],
             "Entier Excel converti en date lisible JJ/MM/AAAA")
  }
  df
}
```

---

# État initial de la base

```{r etat_initial}
tibble(
  Feuille    = c("FASO_RAM_RESAISIE","Comorbidite","ATB","medicament"),
  `N lignes` = c(nrow(main),nrow(como),nrow(atb),nrow(med)),
  `N col.`   = c(ncol(main),ncol(como),ncol(atb),ncol(med))
) %>%
  kable(caption="Dimensions initiales", align="lrr") %>%
  kable_styling(bootstrap_options=c("striped","hover"), full_width=FALSE) %>%
  column_spec(1, bold=TRUE)
```

---

# Opérations de nettoyage

## Op. 1 – Conversion des dates (format Excel → JJ/MM/AAAA)

```{r op_dates}
cols_d_main <- c(
  "P4. Date d\u2019inclusion dans l\u2019\u00e9tude (jj/mm/aaaa)",
  "P5. Date d\u2019hospitalisation dans le site d\u2019\u00e9tude (jj/mm/aaaa) :",
  "P6.1. Date de naissance",
  "P69. Date et heure du pr\u00e9l\u00e8vement")
cols_d_como <- c("P12. Date de debut","P14. Date de Fin")
cols_d_med  <- c("P18. Date de d\u00e9but (jj/mm/aaaa)","P20. Date de fin (jj/mm/aaaa)")

compte_xl <- function(df, cols) sum(sapply(
  cols[cols %in% names(df)], function(col) {
    v <- df[[col]]
    n <- suppressWarnings(as.numeric(as.character(v)))
    sum(!is.na(n) & n>=20000 & n<=60000, na.rm=TRUE)
  }))

n_main <- compte_xl(main, cols_d_main)
n_como <- compte_xl(como, cols_d_como)
n_med  <- compte_xl(med,  cols_d_med)

main <- appliquer_conv_dates(main, "FASO_RAM_RESAISIE", cols_d_main)
como <- appliquer_conv_dates(como, "Comorbidite",       cols_d_como)
med  <- appliquer_conv_dates(med,  "medicament",         cols_d_med)

tibble(
  Feuille     = c("FASO_RAM_RESAISIE","Comorbidite","medicament","TOTAL"),
  `Cellules converties` = c(n_main, n_como, n_med, n_main+n_como+n_med)
) %>%
  kable(caption="Conversions de dates (entier Excel → JJ/MM/AAAA)") %>%
  kable_styling(bootstrap_options=c("striped","hover"), full_width=FALSE) %>%
  row_spec(4, bold=TRUE)

if (n_main+n_como+n_med==0)
  cat("\u2714 Aucune date au format numérique Excel détectée.\n")
```

## Op. 2 – Suppression des colonnes entièrement vides

```{r op_cols_vides}
# Feuille principale
cols_vides_main <- names(main)[sapply(main, function(x) all(is.na(x)))]
cols_vides_como <- names(como)[sapply(como, function(x) all(is.na(x)))]
cols_vides_atb  <- names(atb) [sapply(atb,  function(x) all(is.na(x)))]
cols_vides_med  <- names(med) [sapply(med,  function(x) all(is.na(x)))]

if (length(cols_vides_main)>0) {
  log_op("FASO_RAM_RESAISIE","—",
         paste(cols_vides_main, collapse=" | "),
         "Suppression colonne entièrement vide","Vide","SUPPRIMÉE",
         "Aucune valeur renseignée dans toute la colonne")
  main <- main %>% select(-all_of(cols_vides_main))
}
if (length(cols_vides_como)>0) {
  log_op("Comorbidite","—",paste(cols_vides_como,collapse=" | "),
         "Suppression colonne entièrement vide","Vide","SUPPRIMÉE","Colonne vide")
  como <- como %>% select(-all_of(cols_vides_como))
}
if (length(cols_vides_atb)>0) {
  log_op("ATB","—",paste(cols_vides_atb,collapse=" | "),
         "Suppression colonne entièrement vide","Vide","SUPPRIMÉE","Colonne vide")
  atb <- atb %>% select(-all_of(cols_vides_atb))
}
if (length(cols_vides_med)>0) {
  log_op("medicament","—",paste(cols_vides_med,collapse=" | "),
         "Suppression colonne entièrement vide","Vide","SUPPRIMÉE","Colonne vide")
  med <- med %>% select(-all_of(cols_vides_med))
}

tibble(
  Feuille = c("FASO_RAM_RESAISIE","Comorbidite","ATB","medicament"),
  `Colonnes supprimées` = c(
    length(cols_vides_main), length(cols_vides_como),
    length(cols_vides_atb),  length(cols_vides_med)),
  `Colonnes restantes` = c(ncol(main),ncol(como),ncol(atb),ncol(med))
) %>%
  kable(caption="Suppression des colonnes entièrement vides") %>%
  kable_styling(bootstrap_options=c("striped","hover"), full_width=FALSE)
```

## Op. 3 – FLAG Sexe invalide

```{r op_sexe}
val_att_sexe <- c("Homme","Femme")

corriger_sexe <- function(x) {
  s <- str_trim(str_to_lower(as.character(x)))
  case_when(
    s %in% c("masculin","m","homme","male","h","masc") ~ "Homme",
    s %in% c("féminin","feminin","f","femme","female","fem","fém") ~ "Femme",
    TRUE ~ NA_character_)
}

main <- main %>%
  mutate(FLAG_SEXE_INVALIDE = case_when(
    !is.na(`P6. Sexe`) & !`P6. Sexe` %in% val_att_sexe ~ corriger_sexe(`P6. Sexe`),
    TRUE ~ NA_character_))

lig_sexe    <- main %>% filter(!is.na(`P6. Sexe`) & !`P6. Sexe` %in% val_att_sexe)
n_s         <- nrow(lig_sexe)
n_s_deduit  <- sum(!is.na(lig_sexe$FLAG_SEXE_INVALIDE))
n_s_na      <- n_s - n_s_deduit

cat(sprintf("Lignes sexe invalide : %d  |  déduit : %d  |  NA (vérif. manuelle) : %d\n",
            n_s, n_s_deduit, n_s_na))

if (n_s>0) {
  log_op("FASO_RAM_RESAISIE", lig_sexe[[col_part]], "P6. Sexe",
         "Ajout FLAG_SEXE_INVALIDE (Homme/Femme ou NA)",
         as.character(lig_sexe$`P6. Sexe`),
         ifelse(is.na(lig_sexe$FLAG_SEXE_INVALIDE),
                "NA – vérification manuelle",lig_sexe$FLAG_SEXE_INVALIDE),
         "Valeur hors Homme/Femme")

  lig_sexe %>%
    select(all_of(col_part),`P6. Sexe`,FLAG_SEXE_INVALIDE,`P7. Age`) %>%
    kable(caption="FLAG_SEXE_INVALIDE – valeur corrigée ou NA") %>%
    kable_styling(bootstrap_options=c("striped","hover"), full_width=TRUE) %>%
    row_spec(seq_len(n_s), background="#FFF9C4") %>%
    column_spec(3, bold=TRUE, color=BLEU)
} else cat("\u2714 Toutes les valeurs de sexe sont conformes.\n")
```

## Op. 4 – Cellule P7.Age → NA (âge aberrant)

```{r op_age_aberrant}
age_ab <- main %>% filter(!is.na(`P7. Age`) &
                             (`P7. Age`<AGE_MIN | `P7. Age`>AGE_MAX))
n_ab   <- nrow(age_ab)
cat(sprintf("Âges aberrants → NA : %d cellule(s)\n", n_ab))

if (n_ab>0) {
  log_op("FASO_RAM_RESAISIE", age_ab[[col_part]], "P7. Age",
         "Cellule → NA (âge aberrant)",
         as.character(age_ab$`P7. Age`), "NA",
         paste0("Âge hors [",AGE_MIN,"–",AGE_MAX,"] – cellule vidée, ligne conservée"))
  age_ab %>%
    select(all_of(col_part),`P7. Age`,`P6.1. Date de naissance`,`P6. Sexe`) %>%
    kable(caption="Cellules P7.Age mises à NA") %>%
    kable_styling(bootstrap_options=c("striped","hover"), full_width=FALSE) %>%
    row_spec(seq_len(n_ab), color="white", background=ROUGE)
  main <- main %>%
    mutate(`P7. Age` = if_else(
      !is.na(`P7. Age`) & (`P7. Age`<AGE_MIN | `P7. Age`>AGE_MAX),
      NA_real_, `P7. Age`))
  cat(sprintf("\u2714 %d cellule(s) vidée(s) – lignes conservées.\n", n_ab))
} else cat("\u2714 Aucun âge aberrant.\n")
```

## Op. 5 – AGE_NETTOYE : imputation des âges manquants

```{r op_age_nettoye}
# ── Règle de construction ─────────────────────────────────────────────────────
# AGE_NETTOYE est rempli sur TOUTES les lignes :
#   1. P7.Age renseigné → AGE_NETTOYE = P7.Age
#   2. P7.Age manquant ET Age_personne disponible → AGE_NETTOYE = Age_personne
#   3. Les deux manquants (hors ligne environnement) → AGE_NETTOYE = moyenne
#
# Cas particulier : 1 ligne correspond à l'environnement (pas d'âge individuel)
# → AGE_NETTOYE laissé à NA pour cette ligne.
# La ligne environnement est identifiée par : P9.Profession == "Environnement"
# (ajustez la condition ci-dessous si le libellé exact diffère).
# ─────────────────────────────────────────────────────────────────────────────

col_age_pers <- "Age_personne"

if (col_age_pers %in% names(main)) {
  main <- main %>%
    mutate(
      .p7  = suppressWarnings(as.numeric(as.character(`P7. Age`))),
      .ap  = suppressWarnings(as.numeric(
               str_extract(as.character(.data[[col_age_pers]]),"[0-9]+\\.?[0-9]*"))),
      AGE_NETTOYE = case_when(
        !is.na(.p7) ~ .p7,
        !is.na(.ap) ~ .ap,
        TRUE         ~ NA_real_)
    ) %>% select(-.p7, -.ap)
} else {
  main <- main %>%
    mutate(AGE_NETTOYE = suppressWarnings(as.numeric(as.character(`P7. Age`))))
  cat("\u26a0 'Age_personne' absente – AGE_NETTOYE = P7.Age uniquement.\n")
}

# ── Lignes encore manquantes après étape 1+2 ─────────────────────────────────
lignes_manq_age <- main %>% filter(is.na(AGE_NETTOYE))
n_manq_total    <- nrow(lignes_manq_age)
cat(sprintf("Âges encore manquants après P7.Age + Age_personne : %d\n",
            n_manq_total))

# ── Identification de la ligne environnement ──────────────────────────────────
# Condition à ajuster si nécessaire selon les valeurs exactes de la base
col_prof <- "P9. Profession"
VAL_ENV  <- c("Environnement","environnement","ENV",
               "Secteur environnement","ENVIRONNEMENT")

if (col_prof %in% names(main)) {
  idx_env <- which(is.na(main$AGE_NETTOYE) &
                     str_trim(as.character(main[[col_prof]])) %in% VAL_ENV)
} else {
  idx_env <- integer(0)
}

n_env <- length(idx_env)
cat(sprintf("  dont ligne(s) Environnement (pas d'âge) : %d  → AGE_NETTOYE = NA conservé\n",
            n_env))

# ── Lignes à imputer par la moyenne (tous les manquants sauf environnement) ───
idx_imputer <- which(is.na(main$AGE_NETTOYE) & !seq_len(nrow(main)) %in% idx_env)
n_imputer   <- length(idx_imputer)
cat(sprintf("  dont à imputer par la moyenne           : %d\n\n", n_imputer))

if (n_imputer > 0) {
  # Moyenne calculée sur les valeurs valides de AGE_NETTOYE (hors NA)
  moy_age <- round(mean(main$AGE_NETTOYE, na.rm=TRUE), 1)
  cat(sprintf("Moyenne d'âge (calculée sur valeurs renseignées) : %.1f ans\n\n",
              moy_age))

  # Imputation
  ids_imputes <- main[[col_part]][idx_imputer]
  log_op("FASO_RAM_RESAISIE", ids_imputes, "AGE_NETTOYE",
         "Imputation par la moyenne",
         "NA",
         as.character(rep(moy_age, n_imputer)),
         paste0("Âge manquant (P7.Age et Age_personne absents) imputé par la moyenne : ",
                moy_age, " ans"))

  main$AGE_NETTOYE[idx_imputer] <- moy_age

  tibble(
    `Identifiant participant` = ids_imputes,
    `AGE_NETTOYE imputé`      = moy_age
  ) %>%
    kable(caption=paste0("Lignes imputées par la moyenne (",
                          moy_age," ans)")) %>%
    kable_styling(bootstrap_options=c("striped","hover"), full_width=FALSE) %>%
    row_spec(seq_len(n_imputer), background="#E6F1FB") %>%
    column_spec(2, bold=TRUE, color=BLEU)
}

# ── Journal ligne environnement (AGE_NETTOYE = NA maintenu) ──────────────────
if (n_env > 0) {
  log_op("FASO_RAM_RESAISIE",
         main[[col_part]][idx_env],
         "AGE_NETTOYE",
         "AGE_NETTOYE = NA conservé (ligne environnement)",
         "NA", "NA",
         "Ligne correspondant au secteur Environnement – pas d'âge individuel")
}

# ── Bilan final AGE_NETTOYE ───────────────────────────────────────────────────
tibble(
  Source = c("P7.Age (source principale)",
             "Age_personne (complémentaire)",
             "Imputation par la moyenne",
             "NA conservé (ligne Environnement)",
             "AGE_NETTOYE renseigné au total",
             "AGE_NETTOYE encore NA"),
  N = c(
    sum(!is.na(main$`P7. Age`)),
    if(col_age_pers %in% names(main))
      sum(is.na(main$`P7. Age`) &
            !is.na(suppressWarnings(as.numeric(
              str_extract(as.character(main[[col_age_pers]]),"[0-9]+\\.?[0-9]*")))))
    else 0,
    n_imputer,
    n_env,
    sum(!is.na(main$AGE_NETTOYE)),
    sum( is.na(main$AGE_NETTOYE))
  )
) %>%
  kable(caption="Bilan AGE_NETTOYE – toutes lignes") %>%
  kable_styling(bootstrap_options=c("striped","hover"), full_width=FALSE) %>%
  row_spec(5, bold=TRUE, background="#D5F5E3") %>%
  row_spec(6, background=if(sum(is.na(main$AGE_NETTOYE))>0) "#FADBD8" else "#D5F5E3")
```

## Op. 6 – Imputation Profession et Niveau d'éducation manquants

```{r op_profession_education}
col_prof_var <- "P9. Profession"
col_educ_var <- "P8. Niveau d\u2019Education"

# ── Profession : 2 valeurs manquantes ────────────────────────────────────────
# Règle convenue :
#   • La ligne dont le secteur d'intervention est "Environnement"
#     → valeur maintenue à NA (pas de profession individuelle pour ce secteur)
#   • L'autre ligne manquante → imputée par le MODE des professions

if (col_prof_var %in% names(main)) {
  idx_prof_manq <- which(is.na(main[[col_prof_var]]))
  n_prof_manq   <- length(idx_prof_manq)
  cat(sprintf("Professions manquantes : %d\n", n_prof_manq))

  if (n_prof_manq > 0) {
    # Séparer ligne environnement vs autre(s)
    idx_prof_env   <- idx_prof_manq[idx_imputer %in% idx_env |
                        (col_age_pers %in% names(main) &
                           is.na(main$AGE_NETTOYE[idx_prof_manq]))]
    # Plus robuste : si une seule ligne est déjà connue comme "env" (idx_env)
    idx_prof_env2  <- idx_prof_manq[idx_prof_manq %in% idx_env]
    idx_prof_autre <- setdiff(idx_prof_manq, idx_prof_env2)

    # Mode
    mode_prof <- names(sort(table(na.omit(main[[col_prof_var]])),
                            decreasing=TRUE))[1]
    cat(sprintf("  Mode profession : %s\n", mode_prof))

    # Log ligne env
    if (length(idx_prof_env2)>0) {
      log_op("FASO_RAM_RESAISIE",
             main[[col_part]][idx_prof_env2], col_prof_var,
             "NA conservé (ligne Environnement)",
             "NA","NA","Secteur Environnement – profession non applicable")
      cat(sprintf("  Ligne(s) Environnement : NA conservé (%d)\n",
                  length(idx_prof_env2)))
    }

    # Imputation par le mode
    if (length(idx_prof_autre)>0) {
      log_op("FASO_RAM_RESAISIE",
             main[[col_part]][idx_prof_autre], col_prof_var,
             "Imputation par le mode",
             "NA", rep(mode_prof, length(idx_prof_autre)),
             paste0("Profession manquante imputée par le mode : ", mode_prof))
      main[[col_prof_var]][idx_prof_autre] <- mode_prof
      cat(sprintf("  Ligne(s) imputées par le mode (%d) : '%s'\n",
                  length(idx_prof_autre), mode_prof))
    }
  }
} else cat("\u26a0 Colonne Profession absente.\n")

# ── Niveau d'éducation : imputation par le mode ───────────────────────────────
if (col_educ_var %in% names(main)) {
  idx_educ_manq <- which(is.na(main[[col_educ_var]]))
  n_educ_manq   <- length(idx_educ_manq)
  cat(sprintf("\nNiveaux d'éducation manquants : %d\n", n_educ_manq))

  if (n_educ_manq > 0) {
    mode_educ <- names(sort(table(na.omit(main[[col_educ_var]])),
                            decreasing=TRUE))[1]
    cat(sprintf("  Mode éducation : %s\n", mode_educ))

    log_op("FASO_RAM_RESAISIE",
           main[[col_part]][idx_educ_manq], col_educ_var,
           "Imputation par le mode",
           "NA", rep(mode_educ, n_educ_manq),
           paste0("Niveau d'éducation manquant imputé par le mode : ", mode_educ))

    main[[col_educ_var]][idx_educ_manq] <- mode_educ
    cat(sprintf("  \u2714 %d valeur(s) imputée(s) par le mode.\n", n_educ_manq))
  } else {
    cat("  \u2714 Aucune valeur manquante.\n")
  }
} else cat("\u26a0 Colonne Niveau d'éducation absente.\n")
```

## Op. 7 – FLAG doublons d'identifiant participant

```{r op_doublons}
# ── Stratégie ─────────────────────────────────────────────────────────────────
# La colonne FLAG_DOUBLON est ajoutée.
# Pour chaque identifiant dupliqué, la valeur indique DANS QUELLE COLONNE
# se situe la discordance entre les lignes doubles :
#   • Même _uuid sur toutes les lignes → "DOUBLON TECHNIQUE – _uuid identique"
#   • _uuid différents → "DOUBLON SAISIE – _uuid différents" + liste des colonnes
#     où les valeurs divergent entre les occurrences
# Les lignes sans doublon reçoivent NA.

# Trouver les identifiants dupliqués
ids_dups <- main %>%
  group_by(.data[[col_part]]) %>%
  filter(n()>1) %>%
  ungroup()

n_dup_lignes <- nrow(ids_dups)

if (n_dup_lignes > 0) {

  # Pour chaque ID dupliqué, analyser les différences
  type_dup <- ids_dups %>%
    group_by(.data[[col_part]]) %>%
    summarise(
      N_uuid_dist = n_distinct(`_uuid`, na.rm=TRUE),
      # Colonnes qui diffèrent (hors identifiants et flags)
      Cols_discord = {
  donnees_groupe <- pick(everything())   # anciennement cur_data()

  cols_a_tester <- setdiff(
    names(donnees_groupe),
    c(col_part, col_incl, "_uuid","_index",
      "_id","_submission_time",
      grep("^FLAG", names(donnees_groupe), value=TRUE))
  )

  differentes <- cols_a_tester[
    sapply(cols_a_tester, function(col) {
      vals <- unique(na.omit(donnees_groupe[[col]]))
      length(vals) > 1
    })
  ]

  if (length(differentes) == 0) {
    "aucune différence"
  } else {
    paste(differentes, collapse = " | ")
  }
},
      .groups="drop"
    ) %>%
    mutate(
      FLAG_val = case_when(
        N_uuid_dist==1 ~ "DOUBLON TECHNIQUE – _uuid identique – colonnes discordantes : {cols}",
        N_uuid_dist> 1 ~ "DOUBLON SAISIE – _uuid différents – colonnes discordantes : {cols}",
        TRUE           ~ "DOUBLON – UUID manquant"
      ),
      FLAG_val = str_replace(FLAG_val, "\\{cols\\}", Cols_discord)
    )

  # Jointure dans main
  main <- main %>%
    left_join(type_dup %>% select(all_of(col_part), FLAG_val),
              by=col_part) %>%
    rename(FLAG_DOUBLON = FLAG_val)

  # Journal
  tech <- main %>% filter(!is.na(FLAG_DOUBLON) &
                             grepl("TECHNIQUE", FLAG_DOUBLON))
  sais <- main %>% filter(!is.na(FLAG_DOUBLON) &
                             grepl("SAISIE", FLAG_DOUBLON))

  if (nrow(tech)>0)
    log_op("FASO_RAM_RESAISIE", unique(tech[[col_part]]),
           "Identifiant participant", "Ajout FLAG_DOUBLON (technique)",
           "—", "DOUBLON TECHNIQUE", "Même _uuid – soumission dupliquée")
  if (nrow(sais)>0)
    log_op("FASO_RAM_RESAISIE", unique(sais[[col_part]]),
           "Identifiant participant", "Ajout FLAG_DOUBLON (saisie)",
           "—", "DOUBLON SAISIE", "_uuid différents – à investiguer")

  cat(sprintf("Lignes avec FLAG_DOUBLON : %d\n",
              sum(!is.na(main$FLAG_DOUBLON))))
  cat(sprintf("  DOUBLON TECHNIQUE : %d  |  DOUBLON SAISIE : %d\n",
              nrow(tech), nrow(sais)))

  main %>%
    filter(!is.na(FLAG_DOUBLON)) %>%
    select(all_of(col_part), `_uuid`, FLAG_DOUBLON) %>%
    arrange(.data[[col_part]]) %>%
    kable(caption="Lignes flaggées – FLAG_DOUBLON") %>%
    kable_styling(bootstrap_options=c("striped","hover"), full_width=TRUE) %>%
    row_spec(which(grepl("SAISIE",
                         main %>% filter(!is.na(FLAG_DOUBLON)) %>%
                           pull(FLAG_DOUBLON))),
             color="white", background=ROUGE) %>%
    row_spec(which(grepl("TECHNIQUE",
                         main %>% filter(!is.na(FLAG_DOUBLON)) %>%
                           pull(FLAG_DOUBLON))),
             background="#FDEBD0") %>%
    column_spec(3, width="38em")

} else {
  main <- main %>% mutate(FLAG_DOUBLON = NA_character_)
  cat("\u2714 Aucun doublon d'identifiant détecté.\n")
}
```

## Op. 8 – FLAG Identifiant inclusion (à supprimer)

```{r op_id_incl}
if (col_incl %in% names(main)) {
  conc <- main %>%
    mutate(ip=str_trim(as.character(.data[[col_part]])),
           ii=str_trim(as.character(.data[[col_incl]])),
           Et=case_when(is.na(ip)|is.na(ii)~"NA",
                        ip==ii~"Concordant", TRUE~"Discordant"))
  resume_c <- conc %>% count(Et, name="N")
  n_discord <- sum(conc$Et=="Discordant", na.rm=TRUE)

  resume_c %>%
    kable(caption=paste0("Concordance '",col_part,"' vs '",col_incl,"'"),
          col.names=c("Statut","N")) %>%
    kable_styling(bootstrap_options=c("striped","hover"), full_width=FALSE) %>%
    row_spec(which(resume_c$Et=="Discordant"), color="white", background=ROUGE) %>%
    row_spec(which(resume_c$Et=="Concordant"), background="#D5F5E3")

  main <- main %>%
    mutate(FLAG_ID_INCL="À SUPPRIMER – colonne redondante avec 'Identifiant participant'")

  log_op("FASO_RAM_RESAISIE","COLONNE ENTIÈRE",col_incl,
         "FLAG_ID_INCL = 'À SUPPRIMER'",
         "Présente","À SUPPRIMER",
         paste0("Colonne redondante. Discordances : ", n_discord))

  cat(sprintf("\u26a0 FLAG_ID_INCL posé. Colonne conservée, en-tête rouge dans l'Excel.\n"))
  cat(sprintf("  Discordances entre les deux identifiants : %d\n", n_discord))
} else {
  main <- main %>% mutate(FLAG_ID_INCL=NA_character_)
  cat(sprintf("\u26a0 Colonne '%s' absente.\n", col_incl))
}
```

## Op. 9 – Valeurs inattendues → "Indeterminé" (feuille medicament)

```{r op_med}
val_att_med <- c("Sensible","Interm\u00e9diare","R\u00e9sistant","Indetermin\u00e9")

cols_med_res <- names(med)[grepl(
  "^P(79|80|81|82|83|84|85|86|87|88|89|90|91|92|93|94|95|96)\\.", names(med))]

# Si pas trouvées via P79-P96, chercher colonnes contenant des modalités ATB
if (length(cols_med_res)==0)
  cols_med_res <- names(med)[sapply(names(med), function(col){
    vals <- na.omit(unique(med[[col]]))
    length(vals)>0 && any(vals %in% val_att_med) && any(!vals %in% val_att_med)
  })]

if (length(cols_med_res)>0) {
  recap_av <- purrr::map_df(cols_med_res, function(col){
    inat <- med[[col]][!is.na(med[[col]]) & !med[[col]] %in% val_att_med]
    if (length(inat)>0)
      data.frame(Colonne=col, N=length(inat),
                 Valeurs=paste(unique(inat),collapse=", "),
                 stringsAsFactors=FALSE)
    else data.frame(Colonne=character(),N=integer(),Valeurs=character())
  })

  cat(sprintf("Cellules remplacées par 'Indeterminé' : %d\n", sum(recap_av$N)))

  if (nrow(recap_av)>0) {
    recap_av %>%
      kable(caption="Valeurs inattendues medicament → 'Indeterminé'",
            col.names=c("Colonne","N cellules","Valeurs remplacées")) %>%
      kable_styling(bootstrap_options=c("striped","hover"), full_width=FALSE) %>%
      row_spec(seq_len(nrow(recap_av)), background="#FDEBD0")

    med <- med %>%
      mutate(across(all_of(cols_med_res),
                    ~if_else(!is.na(.) & !. %in% val_att_med,
                             "Indetermin\u00e9", .)))

    for (i in seq_len(nrow(recap_av)))
      log_op("medicament",
             paste0("N=",recap_av$N[i]," cellules dans ",recap_av$Colonne[i]),
             recap_av$Colonne[i],
             "Valeur inattendue \u2192 'Indetermin\u00e9'",
             recap_av$Valeurs[i], "Indetermin\u00e9",
             "Valeur hors modalités attendues du formulaire")

    cat("\u2714 Remplacement effectué.\n")
  }
} else {
  cat("\u2714 Aucune valeur inattendue dans medicament.\n")
}
```

---

# Bilan du nettoyage

```{r bilan}
cols_flag_ok <- c("FLAG_SEXE_INVALIDE","AGE_NETTOYE","FLAG_DOUBLON","FLAG_ID_INCL")
cols_flag_ok <- cols_flag_ok[cols_flag_ok %in% names(main)]

tibble(
  Opération = c(
    "Dates Excel converties (JJ/MM/AAAA)",
    "Colonnes vides supprimées (toutes feuilles)",
    "Cellules P7.Age → NA (âge aberrant)",
    "AGE_NETTOYE : lignes renseignées",
    "AGE_NETTOYE : imputées par la moyenne",
    "AGE_NETTOYE : NA conservé (Environnement)",
    "Professions imputées par le mode",
    "Niveaux d'éducation imputés par le mode",
    "FLAG_SEXE_INVALIDE posé",
    "FLAG_DOUBLON posé",
    "FLAG_ID_INCL posé",
    "Cellules medicament → 'Indeterminé'"
  ),
  Valeur = c(
    n_main + n_como + n_med,
    length(cols_vides_main)+length(cols_vides_como)+
      length(cols_vides_atb)+length(cols_vides_med),
    n_ab,
    sum(!is.na(main$AGE_NETTOYE)),
    n_imputer,
    n_env,
    if(col_prof_var %in% names(main)) length(idx_prof_autre) else 0,
    if(col_educ_var %in% names(main)) n_educ_manq else 0,
    sum(!is.na(main$FLAG_SEXE_INVALIDE)),
    sum(!is.na(main$FLAG_DOUBLON)),
    sum(!is.na(main$FLAG_ID_INCL)),
    if(exists("recap_av")) sum(recap_av$N) else 0
  )
) %>%
  kable(caption="Bilan des opérations de nettoyage", align="lr") %>%
  kable_styling(bootstrap_options=c("striped","hover"), full_width=FALSE) %>%
  column_spec(1, bold=TRUE)

cat(sprintf("\nFeuille FASO_RAM_RESAISIE : %d lignes | %d colonnes (final)\n",
            nrow(main), ncol(main)))
```

---

# Export – 4 feuilles nettoyées

```{r export}
# ══════════════════════════════════════════════════════════════════════════════
# Ordre des colonnes FASO_RAM_RESAISIE :
#   Identifiant participant | FLAG_SEXE_INVALIDE | AGE_NETTOYE |
#   FLAG_DOUBLON | FLAG_ID_INCL | … reste dans l'ordre d'origine …
# (dont "Identifiant inclusion" conservé avec en-tête rouge)
#
# Export : 4 feuilles UNIQUEMENT (pas de journal, pas de récapitulatif)
# Mise en forme : en-têtes uniformes bleu foncé sur toutes les feuilles
#   Seules les colonnes FLAG et AGE_NETTOYE ont une couleur distincte
#   dans leur en-tête ET dans leurs cellules.
#   Le reste de la feuille est sans mise en forme de fond.
# ══════════════════════════════════════════════════════════════════════════════

cols_tete <- c("FLAG_SEXE_INVALIDE","AGE_NETTOYE","FLAG_DOUBLON","FLAG_ID_INCL")
cols_tete_ok <- cols_tete[cols_tete %in% names(main)]
autres <- setdiff(names(main), c(col_part, cols_tete_ok))

main_export <- main %>%
  select(all_of(col_part), all_of(cols_tete_ok), all_of(autres))

wb <- createWorkbook()

# ── Styles Excel ──────────────────────────────────────────────────────────────
wb <- createWorkbook()

# Vos styles d'en-tête (CORRIGÉS ET HARMONISÉS)
sh_bleu     <- createStyle(fontName="Arial", fontSize=11, fontColour="white", fgFill="#2C3E50", halign="CENTER", textDecoration="bold", border="Bottom", wrapText=TRUE)
h_flag_hdr  <- createStyle(fontName="Arial", fontSize=11, fontColour="#854F0B", fgFill="#FFF9C4", halign="CENTER", textDecoration="bold", border="Bottom", wrapText=TRUE)
h_age_hdr   <- createStyle(fontName="Arial", fontSize=11, fontColour="#185FA5", fgFill="#D6EAF8", halign="CENTER", textDecoration="bold", border="Bottom", wrapText=TRUE)
h_incl_hdr  <- createStyle(fontName="Arial", fontSize=11, fontColour="white", fgFill="#C0392B", halign="CENTER", textDecoration="bold", border="Bottom", wrapText=TRUE)

# --- MODIFICATION : Styles vides pour neutraliser la couleur de la base ---
sh_flag_cell <- createStyle() 
sh_age_cell  <- createStyle() 
sh_rouge     <- createStyle() 

# ── Feuille 1 : FASO_RAM_RESAISIE ────────────────────────────────────────────
addWorksheet(wb, "FASO_RAM_RESAISIE")
writeData(wb, "FASO_RAM_RESAISIE", main_export)

# En-tête général : bleu foncé (Utilise maintenant sh_bleu pour correspondre à la suite)
addStyle(wb, "FASO_RAM_RESAISIE", sh_bleu,
         rows=1, cols=1:ncol(main_export), gridExpand=TRUE)

# En-têtes FLAG : jaune
idx_flags <- which(names(main_export) %in% c("FLAG_SEXE_INVALIDE","FLAG_ID_INCL"))
if (length(idx_flags) > 0)
  addStyle(wb, "FASO_RAM_RESAISIE", h_flag_hdr,
           rows=1, cols=idx_flags, gridExpand=TRUE)

# En-tête AGE_NETTOYE : bleu clair
if ("AGE_NETTOYE" %in% names(main_export)) {
  idx_age <- which(names(main_export) == "AGE_NETTOYE")
  addStyle(wb, "FASO_RAM_RESAISIE", h_age_hdr, rows=1, cols=idx_age)
  
  # --- BLOQUÉ : Pas de couleur sur la colonne de données ---
  # if (nrow(main_export) > 0)
  #   addStyle(wb, "FASO_RAM_RESAISIE", sh_age_cell,
  #            rows=2:(nrow(main_export)+1), cols=idx_age, gridExpand=TRUE)
}

# En-tête colonne "Identifiant inclusion" : rouge vif
if (col_incl %in% names(main_export)) {
  idx_incl <- which(names(main_export) == col_incl)
  addStyle(wb, "FASO_RAM_RESAISIE", h_incl_hdr, rows=1, cols=idx_incl)
}

# Cellules FLAG_SEXE_INVALIDE non vides
if ("FLAG_SEXE_INVALIDE" %in% names(main_export)) {
  idx_fs    <- which(names(main_export) == "FLAG_SEXE_INVALIDE")
  rows_sexe <- which(!is.na(main_export$FLAG_SEXE_INVALIDE)) + 1
  if (length(rows_sexe) > 0) {
    # --- BLOQUÉ : Pas de couleur sur la base ---
    # addStyle(wb, "FASO_RAM_RESAISIE", sh_flag_cell,
    #          rows=rows_sexe, cols=idx_fs, gridExpand=TRUE)
    # addStyle(wb, "FASO_RAM_RESAISIE", sh_rouge,
    #          rows=rows_sexe, cols=1:ncol(main_export), gridExpand=TRUE)
  }
}

# Cellules FLAG_ID_INCL
if ("FLAG_ID_INCL" %in% names(main_export) && nrow(main_export) > 0) {
  idx_fi <- which(names(main_export) == "FLAG_ID_INCL")
  # --- BLOQUÉ : Pas de couleur sur la base ---
  # addStyle(wb, "FASO_RAM_RESAISIE", sh_flag_cell,
  #          rows=2:(nrow(main_export)+1), cols=idx_fi, gridExpand=TRUE)
}

setColWidths(wb, "FASO_RAM_RESAISIE",
             cols=1:ncol(main_export),
             widths=pmin(pmax(nchar(names(main_export))*1.2, 12), 45))
freezePane(wb, "FASO_RAM_RESAISIE", firstRow=TRUE, firstCol=TRUE)
# ── Feuilles 2–4 : Comorbidite / ATB / medicament ────────────────────────────
# ATB et Comorbidite sont inchangées. medicament contient les corrections.
for (sh_name in c("Comorbidite", "ATB", "medicament")) {
  df_sh <- switch(sh_name,
                  Comorbidite = como,
                  ATB         = atb,
                  medicament  = med)
  addWorksheet(wb, sh_name)
  writeData(wb, sh_name, df_sh)
  addStyle(wb, sh_name, sh_bleu,
           rows=1, cols=1:ncol(df_sh), gridExpand=TRUE)
  setColWidths(wb, sh_name, cols=1:ncol(df_sh),
               widths=pmin(pmax(nchar(names(df_sh))*1.2, 10), 40))
  freezePane(wb, sh_name, firstRow=TRUE)
}


# ── Sauvegarde ────────────────────────────────────────────────────────────────
out <- paste0("FASO_RAM_NETTOYEE_", format(Sys.Date(),"%Y%m%d"), ".xlsx")
saveWorkbook(wb, out, overwrite=TRUE)

cat(sprintf("\u2714 Exporté : %s\n", out))
cat(sprintf("  FASO_RAM_RESAISIE : %d lignes | %d colonnes\n",
            nrow(main_export), ncol(main_export)))
cat(sprintf("  Colonnes spéciales : %s\n", paste(cols_tete_ok, collapse=", ")))
cat(sprintf("  '%s' : en-tête rouge\n", col_incl))
cat(sprintf("  Comorbidite : %d l. | ATB : %d l. | medicament : %d l.\n",
            nrow(como), nrow(atb), nrow(med)))
```

---
